【裁判字號】    97,台上,5926
【裁判日期】    971120
【裁判案由】    妨害投票
【裁判全文】
最高法院刑事判決            九十七年度台上字第五九二六號
上  訴  人  甲○○
上列上訴人因妨害投票案件，不服台灣高等法院中華民國九十七
年八月二十五日第二審判決（九十七年度上訴字第三六三七號，
起訴案號：台灣士林地方法院檢察署九十六年度選偵字第二一號
），提起上訴，本院判決如下：
    主  文
上訴駁回。
    理  由
按刑事訴訟法第三百七十七條規定：上訴於第三審法院，非以判
決違背法令為理由，不得為之；是提起第三審上訴，應以原判決
違背法令為理由，係屬法定要件。且必須依據卷內資料為具體之
指摘，並足據以辨認原判決已具備違背法令之形式，始屬相當。
又依刑事訴訟法第三百五十條、第三百六十一條、第三百六十二
條、第三百六十七條規定，不服地方法院之第一審判決而上訴者
，須提出上訴書狀，並應敘述具體理由，為上訴必備之程式。倘
所提出之書狀未敘述上訴理由，或僅曾以言詞陳述上訴理由者，
均應於上訴期間屆滿後二十日內補提理由書於第一審法院。第一
審法院經形式審查，認逾期未補提上訴理由者，應定期間先命補
正；逾期未補正者，為上訴不合法律上之程式，應以裁定駁回。
又雖已提出上訴理由，但所提非屬具體理由者，則由第二審法院
以上訴不合法律上之程式，判決駁回之。而所謂具體理由，必係
依據卷內資料或提出新事證，指摘或表明第一審判決有何採證認
事、用法或量刑等足以影響判決本旨之不當或違法，而構成應予
撤銷之具體事由，始足當之（例如依據證據法則具體指明原判決
所採證據何以不具有證據能力，或依憑卷證資料明確指出原判決
所為證據證明力之判斷如何違背經驗、論理法則等是）。若僅空
泛指摘原判決認事用法不當或量刑過重、過輕，而未依上述意旨
舉出具體事由；或形式上雖已指出具體事由，但該事由縱係屬實
，亦顯然不足以認為原判決有何不當或違法者（例如對於顯然無
調查必要之證據，法院未依聲請調查亦未說明理由，或原判決援
用證據不當，但除去該證據仍應為同一事實之認定等是），皆難
謂係具體理由，俾與第二審上訴制度旨在請求第二審法院撤銷、
變更第一審不當或違法之判決，以實現個案救濟之立法目的相契
合，並節制濫行上訴。本件原判決以上訴人甲○○不服第一審論
以共同以非法之方法使投票發生不正確之結果罪，量處有期徒刑
八月，褫奪公權二年，減為有期徒刑四月，褫奪公權一年，並諭
知有期徒刑如易科罰金，以新台幣一千元折算一日之判決，而於
民國九十七年五月七日向原審提起上訴，其形式上雖已提出上訴
理由書狀敘述上訴理由，但內容僅略謂：伊因社會經驗淺薄，且
對法律不熟，為協助朋友辦理戶籍遷入，致誤陷法網，但犯後態
度良好，深知悔悟，第一審判決量刑過重，請從輕量刑云云（見
原審卷第九頁）。其上訴意旨顯未依據卷內資料或提出新事證指
摘或表明第一審判決有何採證認事、用法或量刑等足以影響判決
本旨之不當或違法，而構成應撤銷之具體事由。原判決因認上訴
人在第二審之上訴不合法定要件，而予以駁回，並不經言詞辯論
為之，已詳敘其法律上之依據。從形式上觀察，並無違背法令情
形。按原判決既以上訴人在第二審之上訴不合法定要件，而從程
序上駁回其上訴，自無再為實體調查審認之餘地。上訴意旨對原
判決上述論斷究竟有何違背法令情形，並未具體加以指摘，僅執
其在第一審之辯解，謂其因一時錯誤，將戶籍遷入台北市○○街
五十二號三樓，其目的僅係為幫助朋友辦理遷移戶籍，並無妨害
投票或使投票發生不正確結果之意思，第一審判決未憑積極證據
，遽予論處重刑，顯有不當，請求從輕量刑，放其一線生機云云
，而為實體上之爭執，顯不足據以辨認原判決已具備違背法令之
形式。揆之首揭說明，其上訴為違背法律上之程式，應予駁回。
據上論結，應依刑事訴訟法第三百九十五條前段，判決如主文。
中    華    民    國  九十七  年   十一   月   二十   日
                      最高法院刑事第九庭
                          審判長法官  洪  文  章
                                法官  王  居  財
                                法官  郭  毓  洲
                                法官  黃  梅  月
                                法官  邱  同  印
      本件正本證明與原本無異
                                      書  記  官
中    華    民    國  九十七  年   十一   月  二十四  日
                                                    Ｍ


司法院資訊處製作；財團法人民間司法改革基金會備份。
